【裁判字號】    97,訴,220
【裁判日期】    971009
【裁判案由】    虛報進口貨物
【裁判全文】
臺中高等行政法院判決
                                       97年度訴字第220號
                              .
原      告  台碳科技股份有限公司
代  表  人  甲○○
訴訟代理人  尤雯雯  律師
被      告  財政部臺中關稅局
代  表  人  乙○
訴訟代理人  丁○○
上列當事人間因虛報進口貨物事件，原告不服財政部中華民國97
年5月6日台財訴字第09700175690號訴願決定（案號：第0000000
0號），提起行政訴訟。本院判決如下︰
    主  文
原告之訴駁回。
訴訟費用由原告負擔。
    事  實及理  由
一、程序事項：按本件被告代表人（局長）業已更換，被告陳明
    新代表人承受訴訟，於法無違，應予准許。
二、事實概要：原告於民國（下同）95年12月7日委由成功報關
    行以報單第DA/95/HU95/0017號向被告連線申報進口中國大
    陸產製之ACTIVATED CARBON乙批，原報列貨品分類號列第38
    02.10.00.00-2號「活性碳」，稅率5.6%，輸入規定空白，
    屬大陸物品准許輸入貨品項目，經海運通關系統電腦核定按
    C3（貨物查驗）方式通關。經被告查驗結果更改來貨名稱為
    ACTIVATED CARBON FIBRE BELT，核應歸列輸出入貨品分類
    號列第6815.99.11.20-8號「碳纖維製品」，稅率1%，輸入
    規定MW0，屬大陸物品不准輸入貨品項目，被告認原告有虛
    報貨名、逃避管制情事，乃以95中驗字第02053號查價單送
    請財政部關稅總局驗估處辦理查價，嗣據該處簽覆：原申報
    貨物查無價格資料，實到貨物請按原申報單價核估。被告據
    以核算其完稅價格，並依據海關緝私條例第37條第3項轉據
    同條例第36條第1項、第3項之規定，處以貨價1倍之罰鍰計
    新台幣（以下同）1,538,627元，併沒入貨物。原告不服，
    申請復查，未獲變更，原告仍不服，提起訴願亦遭駁回，遂
    提起本件行政訴訟。
三、本件原告主張：碳纖維與活性碳纖維氈乃屬不同性質之產品
    ，應就其實際應用領域分別歸類於6815（碳纖維）或3802（
    活性碳纖維）。原告所進口之活性碳纖維氈與被告將實際來
    貨認定應歸列為貨品分類號列第6815.99.11.20-8號之一般
    碳纖維不同，原告係一專業製造活性碳纖維的業者，且經國
    科會授權製造，本於專業認識而為申報。被告將來貨錯誤歸
    列為6815.99.11.20-8號之一般碳纖維，顯係對來貨之性質
    有所誤解，原告亦難謂有故意過失之責。一般市售的活性碳
    ，大致分為粉末狀、顆粒狀、球珠狀及纖維狀四種基本形態
    。原告所進口之貨物係屬活性碳纖維氈，實際上就是纖維狀
    的活性碳。由於活性碳纖維材質極為脆弱，容易斷裂及壓碎
    ，所以必須由人造棉先經過軋針成氈狀，再經由900℃高溫
    碳化及活化製程而直接轉變成活性碳纖維氈。它與一般補強
    及減重用途之碳纖維因具備強韌的本質，可以直接以纖維絲
    來加工，是截然不同之材質。活性碳纖維氈本身只是一種具
    備吸附特性的基礎材料，它必須搭配其他過濾材，如不織布
    、HEPA‧‧‧等，才能廣泛應用於廢水、廢氣及揮發性有機
    溶劑回收處理系統等用途。由於活性碳纖維氈本身不是製成
    品，也不是一般碳纖維，故原告以最符合事實的ACTIVATED
    CARBON〈活性碳〉做為貨物名稱申報，於法並無不合。又被
    告一再以原告曾於90年檢送活性碳纖維氈樣品申請「進口貨
    物稅則預先審核」，當時答覆函中將該項貨品歸列為「一般
    碳纖維」，然此項歸列乃係錯誤，根據原告於95年12月取樣
    送工業技術研究院材料與化工研究所進行材質鑑測所得分析
    檢驗報告，該分所檢驗報告陳述，原告本次所進口之活性碳
    纖維與一般碳纖維並不同。然被告僅憑HS註解第3802節（A
    ）（Π）（a）之註釋認定本案貨物非活性碳，且原告向被
    告為復查申請時，亦檢附大陸生產廠商所提供之活性碳纖維
    氈製造流程，被告亦不採，有違行政執行法第9條對當事人
    有利不利之事實均應調查之規定。被告機關以系爭進貨之前
    原告申請進口的資料所判定的貨品品名作為本件認定稅則的
    依據，前次的判斷，並非本件進貨，且稅則劃分只是行政指
    導，行政指導只供參考，不能作為限制人民權益的依據。況
    證人丙○○已證述非常清楚，來貨不同一般碳纖維，活性碳
    纖維與其功能、性質、型態均不相同，被告自不得以一般碳
    纖維課以稅則罰鍰。原告係經行政院國科會移轉授權，係國
    內唯一的活性碳纖維布專業製造廠而言，何須從事虛報進口
    貨物，逃避管制等違法情事，被告與訴願機關不予詳查，其
    所作之處分及駁回決定，原告不服等情。並聲明求為判決撤
    銷訴願決定及原處分（含復查決定）。
四、被告則以：被告對於進口貨物稅則歸類，係以實際來貨特徵
    與國際商品統一分類制度（H.S.）註解作為參考依據。本件
    系爭來貨ACTIVATED CARBON FIBRE BELT雖在「輸出入貨品
    分類表」無活性碳纖維氈之品項；惟根據原告所提供中國大
    陸生產廠商之活性碳纖維氈製造流程資料，系爭來貨原料係
    為RAYON人造纖維，經針刺成氈狀物，浸漬阻燃物後，進行
    低溫碳化，再進行高溫碳化、活化製程。準此，其原料係以
    RAYON人造纖維（碳纖維三大母材：聚丙烯PAN、瀝青Pitc
    h及嫘縈Rayon）細絲狀碳化而成，一般碳纖維係用於補強，
    而來貨為使其具有大面積比及類似狹長形孔洞結構，提供良
    好吸附效果，以運用於廢水、廢氣及有機溶劑回收處理系統
    ，故需將其增加活化製程，而成活性碳纖維作為吸附回收高
    揮發有機溶劑之用，但仍不脫碳纖維製品範疇。另參據H.S.
    註解中文版第524頁至第525頁有關稅則第3802節（A）（II
    ）（a）對活性碳之註釋：「活性碳：通常在蒸氣、二氧化
    碳或其他氣體存在下高溫熱處理植物炭、礦物炭或其他炭（
    木碳、椰子穀炭、泥煤、褐煤、焦炭、無煙煤等）而得（氣
    體活性），或藉乾式煆燒浸於特定化學溶液之纖維素物質（
    化學活性）。」、「活性碳通常為一微細粉末，作為許多工
    業上（製糖或葡萄糖製造，油或酒工業，醫藥等等）之液體
    脫色劑。粉狀則被用於蒸氣吸附（例如乾洗過程中回收揮發
    性溶劑，使苯由煤氣中移去）、水或空氣之純化、毒氣之防
    護、觸媒作用或電解時消除電極上之沈積氣體（去極劑）。
    」，本案來貨就其原料、成品狀態與本節不符，自無本節之
    適用。另按H.S.註解中文版第886頁對第6815節註釋：「本
    節特別包括：‧‧‧（2）碳纖維及碳纖維製品。碳纖維通
    常係將有機聚合物以細絲狀碳化而成，此類製品係用於補強
    。」因此，實際來貨已非屬海關進口稅則第3802節活性碳之
    範疇，應予更改歸列貨品分類號列第6815.99.11.20-8號，
    輸入規定MW0，屬大陸物品不准輸入項目。原告所言者，顯
    係與國際商品統一分類制度（H.S.）註解認知有差，實無足
    採。再查原告曾於90年間以與本件相同貨名ACTIVATED CARB
    ON FIBRE BELT貨物申請進口貨物稅則預先審核，並經被告
    （90）中預字第0046號進口貨物稅則預先審核答覆函核復應
    歸列貨品分類號列第6815.99.11.20-8號在案，被告乃據以
    核定實際來貨ACTIVATED CARBON FIBRE BELT稅號。而原告
    檢具資料及理由表示不服，為慎重計並本於原告有利情形考
    量，案經被告再以（96）中關012號進口稅則分類疑問及解
    答報請財政部關稅總局稅則處核示，嗣經該處解答略謂：「
    依據廠商提供資料，係利用RAYON人造纖維氈狀織物進行高
    溫碳化工程，而成活性碳纖維作為吸附回收高揮發有機溶劑
    之用，參據HS註解第6815節第886頁及第3802節524頁釋示、
    美國海關案例、（90）中預字第0046號及（93）基關字第00
    7號『稅則分類疑問及解答』等案例旨意，本案宜歸稅則第6
    815.99.11號）。」是以本件系爭貨品應歸列貨品分類號列
    第6815.99.11.20-8號，殆無疑義。被告（90）中預字第004
    6號進口貨物稅則預先審核答覆函內容，業經上網公告，對
    各關稅局及納稅義務人均具有拘束力，性質上係屬為「保證
    」之一種行政處分。末按行政程序法第110條第3項規定：「
    行政處分未經撤銷、廢止、或未因其他事由而失效者，其效
    力繼續存在。」是以被告（90）中預字第0046號答覆函仍具
    有拘束效力，並無原告於復查申請書理由2所稱「已過兩年
    法律有效期限」之問題，且原告於復查申請書上亦坦承有內
    部管理之疏失，以致虛報逃避管制，自應負過失之責任，被
    告據以論處，認事用法，並無違誤等語，資為抗辯。並聲明
    求為判決駁回原告之訴。
五、兩造之爭點為原告所申報之系爭進口貨物，在稅則上應歸類
    何種貨名及貨品分類號？原告有無虛報貨名、逃避管制情事
    ？經查：
    (一)按「關稅除本法另有規定者外，依海關進口稅則徵收之。
      海關進口稅則，另經立法程序制定公布之。」、「本稅則
      各號別品目之劃分，除依據本稅則類、章及其註，各號別
      之貨名及解釋準則之規定外，並得參據關稅合作理事會編
      纂之國際商品統一分類制度（以下簡稱H.S.）註解及其他
      有關文件辦理。」、「報運貨物進口而有左列情事之一者
      ，得視情節輕重，處以所漏進口稅額2倍至5倍之罰鍰，或
      沒入或併沒入其貨物：一、虛報所運貨物之名稱、數量或
      重量。二、虛報所運貨物之品質、價值或規格。三、繳驗
      偽造、變造或不實之發票或憑證。四、其他違法行為。」
      、「有前二項情事之一而涉及逃避管制者，依前條第1項
      及第3項論處。」、「私運貨物進口‧‧‧者，處貨價1倍
      至3倍之罰鍰。」、「前二項私運貨物沒入之。」分別為
      分別為關稅法第3條、海關進口稅則總則一、海關緝私條
      例第37條第1項、第3項及第36條第1項、第3項所明定。被
      告對於進口貨物稅則歸類，係以實際來貨特徵與國際商品
      統一分類制度（H.S.）註解作為參考依據。又進口非屬「
      臺灣地區與大陸地區貿易許可辦法」第7條規定准許輸入
      之大陸地區物品者，即構成進口禁止輸入之物品而涉及逃
      避管制之違法行為。
    (二)本件原告於95年12月7日委由成功報關行以報單第DA/95/H
      U95/0017號向被告連線申報進口中國大陸產製之ACTIVATE
      D CARBON乙批，原報列貨品分類號列第38 02.10.00.00-2
      號「活性碳」，稅率5.6%，輸入規定空白，屬大陸物品准
      許輸入貨品項目，經海運通關系統電腦核定按C3（貨物查
      驗）方式通關。經被告查驗結果更改來貨名稱為ACTIVATE
      D CARBON FIBRE BELT，核應歸列輸出入貨品分類號列第
      6815.99.11.20-8號「碳纖維製品」，稅率1%，輸入規定
      MW0，屬大陸物品不准輸入貨品項目，被告認原告有虛報
      貨名、逃避管制情事，乃依財政部關稅總局驗估處簽覆：
      原申報貨物查無價格資料，實到貨物請按原申報單價核估
      。據以核算其完稅價格，並依據海關緝私條例第37條第3
      項轉據同條例第36條第1項、第3項之規定，處以貨價1倍
      之罰鍰計1,538,627元，併沒入貨物等情，已據被告陳述
      甚詳。並有進口報單、台中關稅局進口課送查價單、台中
      關稅局處分書、台中關稅局進口稅則分類疑問及解答（
      96年7月23日（96）中關012號）附原處分卷可稽。
    (三)本件系爭貨物ACTIVATED CARBON FIBRE BELT雖在「輸出
      入貨品分類表」無活性碳纖維氈之品項；然根據原告所提
      供中國大陸生產廠商之活性碳纖維氈製造流程資料（見原
      處分卷第13頁、本院卷第69頁），系爭貨物原料係為RAYO
      N人造纖維，經針刺成氈狀物，浸漬阻燃物後，進行低溫
      碳化，再進行高溫碳化、活化製程。而其原料係以RAYON
      人造纖維（碳纖維三大母材：聚丙烯PAN、瀝青Pitch及
      嫘縈Rayon）細絲狀碳化而成，一般碳纖維係用於補強，
      而來貨為使其具有大面積比及類似狹長形孔洞結構，提供
      良好吸附效果，以運用於廢水、廢氣及有機溶劑回收處理
      系統，故需將其增加活化製程，而成活性碳纖維作為吸附
      回收高揮發有機溶劑之用，但仍不脫碳纖維製品範疇。參
      以H.S.註解中文版第524頁至第525頁有關稅則第3802節（
      A）（II）（a）對活性碳之註釋：「活性碳：通常在蒸氣
      、二氧化碳或其他氣體存在下高溫熱處理植物炭、礦物炭
      或其他炭（木碳、椰子穀炭、泥煤、褐煤、焦炭、無煙煤
      等）而得（氣體活性），或藉乾式煆燒浸於特定化學溶液
      之纖維素物質（化學活性）。」、「活性碳通常為一微細
      粉末，作為許多工業上（製糖或葡萄糖製造，油或酒工業
      ，醫藥等等）之液體脫色劑。粉狀則被用於蒸氣吸附（例
      如乾洗過程中回收揮發性溶劑，使苯由煤氣中移去）、水
      或空氣之純化、毒氣之防護、觸媒作用或電解時消除電極
      上之沈積氣體（去極劑）。」（見原處分卷第80頁及第81
      頁、本院卷第83頁），本件貨物就其原料、成品狀態與本
      節註釋之情形不符，自無本節之適用。另依H.S.註解中文
      版第886頁對第6815節註釋：「本節特別包括：‧‧‧（2
      ）碳纖維及碳纖維製品。碳纖維通常係將有機聚合物以細
      絲狀碳化而成，此類製品係用於補強。」（見原處分卷第
      82頁），而證人丙○○於本院97年8月19日準備程序證稱
      ：「聚丙烯PAN、螺縈Rayon據我所知可以作為活性碳纖
      維的前驅物質，也可以作成活性碳纖維，瀝青Pitch部分
      我沒有接觸過，但根據我所看過的資料是可以製造。就其
      製程上看，是可以作成碳纖維，至於是否即為H.S.註解中
      文版有關稅則第3802節對活性碳後段所注釋的『或藉乾式
      燒浸於特定化學溶液之纖維素物質（化學活性）。』因
      屬於法律條文，我無法回答。活性碳型態很多，隨著應用
      的環境一直在變化，所以其形狀也很多，不限於呈粉狀，
      若於低壓差的環境使用是粒狀，有些平面顯示器用的則屬
      於再生的球狀，有些作為防護醫材，則是用到編織狀的，
      有些表面利用以加工製成模組，也有可能是纖維狀，所以
      形狀種類多樣，所以製成纖維狀活性碳是沒有問題的。碳
      纖維用途很多，從功能上加以區分，用於航太功能多用於
      補強及用於輕質高鋼，用於補強著重於強度，若是用於活
      性碳纖維，就不適用於補強，其強調高表面積，多用於吸
      附（如有害物質）功能，活性碳纖維因為表面很多纖維孔
      ，性質上比較蓬鬆，它的拉力就不大，有很多機械缺口，
      強度不大，就不作為補強用，而作為吸附作用。碳纖維則
      是強度較大，所以拉力程度不同，因為要求高表面積，所
      以必須先予活化，看他孔洞製程如何安排以獲得高表面積
      ，是作為吸附作用，所以機械強度差，不能作為補強用的
      碳纖維。作為活性碳纖維，其碳化過程很重要，重點在於
      如何活化獲得高表面積，所以編織過程是不一樣，補強用
      途的碳纖維絕對不會活化，溫度也高緻密性大，表面積一
      定是小的，所以製程上活性碳纖維，與補強用碳纖維高溫
      碳化是都有的，但是活性碳一定要活化以提高表面積，補
      強碳纖維是不會活化，製程一定是不同的。活性碳不只可
      作為工業上之液體脫色劑、蒸氣吸附、水或空氣的純化、
      毒氣之防護、觸媒作用或去極劑等用途，亦可以使用為環
      保吸附、回收用途，系爭貨物與一般補強用碳纖維製品是
      不同的。碳纖維、活性碳纖維的原料都是聚丙烯PAN、
      瀝青Pitch及螺縈Rayon皆屬於活性碳纖維的前驅物質，基
      本上使用的元素是碳，但是製程、成品不相同。」等語，
      再原告所提出之財團法人紡織產業綜合研究所97年8月15
      日報告編號：TPF7H101-A不織布、TPF7H114-A梭織布試驗
      報告，經證人丙○○檢視後稱：「一般補強用碳纖維經向
      斷裂強力911.2（kg/5cm），而活性碳纖維縱向斷裂強力
      為0.9（kg/3cm）數值強度愈高表示強度愈大，兩者相差
      將近1000倍，分別強調強度、高表面積，其用途各異。」
      亦不能證明原告所主張原告所進口之貨物確為活性碳，其
      物質屬性上屬活性碳並非一般碳纖維，因此，實際來貨已
      非屬海關進口稅則第3802節活性碳之範疇，被告予以更改
      歸列為貨品分類號列第6815.99.11.2 0-8號，輸入規定
      MW0，屬大陸物品不准輸入項目，揆諸前揭規定，原處分
      並無違誤，原告主張，顯係誤解國際商品統一分類制度（
      H.S.）註解。
    (四)又原告曾於90年間以與本件相同貨名ACTIVATED CARBON
      FIBRE BELT貨物申請進口貨物稅則預先審核，並經被告（
      90）中預字第0046號進口貨物稅則預先審核答覆函核復應
      歸列貨品分類號列第6815.99.11.20-8號在案（見原處分
      卷第83頁），被告乃據以核定實際來貨ACTIVATED CARBON
      FIBRE BELT稅號。本件原告檢具資料及理由申請復查，被
      告再以（96）中關012號進口稅則分類疑問及解答報請財
      政部關稅總局稅則處核示，嗣經該處解答略謂：「依據廠
      商提供資料，係利用RAYON人造纖維氈狀織物進行高溫碳
      化工程，而成活性碳纖維作為吸附回收高揮發有機溶劑之
      用，參據HS註解第6815節第886頁及第3802節524頁釋示、
      美國海關案例、（90）中預字第0046號及（93）基關字第
      007號『稅則分類疑問及解答』等案例旨意，本案宜歸稅
      則第6815.99. 11號。」（見原處分卷第84頁），被告將
      本件系爭貨品應歸列貨品分類號列第6815.99.11.20-8號
      ，並無不合。再被告（90）中預字第0046號進口貨物稅則
      預先審核答覆函內容，業經上網公告，對各關稅局及納稅
      義務人均具有拘束力，蓋行政處分未經撤銷、廢止、或未
      因其他事由而失效者，其效力繼續存在。行政程序法第11
      0條第3項定有明文，是被告（90）中預字第0046號答覆函
      仍具有拘束效力，並無原告所稱「已過兩年法律有效期限
      」之問題。
    (五)按進口非屬「台灣地區與大陸地區貿易許可辦法」第7條
      規定准許輸入之大陸地區物品者，即構成進口禁止輸入之
      物品而涉及逃避管制之違章行為。又進口貨物是否涉及虛
      報，係以原申報者與實際進口貨物現狀為認定依據。原告
      報運貨物進口，究應報列何一稅則號別，依法應以該批貨
      品之成分係為斷，並非以其所取名稱或以買主作何用途為
      斷。.本件原告原申報系爭來貨貨名為ACTIVATED  CARBON
      ，經被告查核結果，其實際貨名為ACTIVATED CARBON FIB
      RE BELT，亦為原告所不爭執，應歸類稅則號別第6815.99
      .11號為「碳纖維製品Articles of carbon fibers」項下
      ，非屬有條件准許輸入之大陸物品，已如前述，自構成虛
      報進口貨物貨名、逃避管制之違章。而貨物進口人對於進
      口貨物（報單）負誠實申報之義務（關稅法第16條第2項
      及海關緝私條例第37條第1項、第2項參照），應注意報單
      上各事項之申報是否正確；從而被告以本件來貨實為ACTI
      VATED CARBON FIBRE BELT，屬不准輸入之大陸物品，構
      成虛報進口貨物貨名，逃避管制之違章屬實，原告於復查
      時亦坦承有內部管理之疏失（見原處分卷第22頁至第23頁
      、第60頁至第61頁之復查申請書），則原告疏於注意，未
      於報關投單前查證清楚，違反誠實申報義務，縱非故意，
      尚難謂無過失，乃依海關緝私條例第37條第3項規定轉據
      同條例第36 條第1項、第3項等規定，裁處罰鍰併沒入貨
      物，經核認事用法並無違誤。
六、綜上所述，原告所訴，均無足採，本件原處分及復查決定，
    並無違誤，訴願決定予以維持，亦無不合，原告訴請撤銷，
    為無理由。
七、據上論結，本件原告之訴為無理由，依行政訴訟法第195 條
    第1項後段、第98條第1項前段，判決如主文。
中    華    民    國    97    年    10  月    9       日
                臺中高等行政法院第三庭
                          審判長法  官  王 茂 修
                                法  官  林 金 本
                                法  官  莊 金 昌
以上正本證明與原本無異。
如不服本判決，應於判決送達後20日內向本院提出上訴書狀，其
未表明上訴理由者，應於提起上訴後20日內向本院提出上訴理由
書（須依對造人數附具繕本）；如於本判決宣示或公告後送達前
提起上訴者，應於判決送達後20日內補提上訴理由書（須附繕本
）。未表明上訴理由者，逕以裁定駁回。
中    華    民    國    97    年    10  月    9       日
                                書記官  林 昱 妏


司法院資訊處製作；財團法人民間司法改革基金會備份。
